臺灣雲林地方法院刑事判決　　　　　　　　　　　　　九十一年度交訴字第二一號
　　公　訴　人　臺灣雲林地方法院檢察署檢察官
　　被　　　告　乙○○
右列被告因公共危險等案件，經檢察官提起公訴（九十一年度偵字第七七號），本院
判決如左：
    主  文
乙○○服用酒類，不能安全駕駛動力交通工具而駕駛，處有期徒刑貳月；又因過失致
人於死，處有期徒刑拾月；又駕駛動力交通工具肇事，致人死亡而逃逸，處有期徒刑
拾月，應執行有期徒刑壹年捌月。
    事  實
一、乙○○未曾考領自小客車駕駛執照，為無駕駛執照之人。於民國九十年八月三十
    一日晚上十一時許，在雲林縣口湖鄉梧村某處與友人喝酒，酒後已達不能安全
    駕駛動力交通工具之狀態，仍於同晚十一時五十分許，駕駛已報廢之無牌照自小
    客車（原車號ＦＨ－０一九二），沿雲林縣水林鄉塭底村往蔦松鄉即由西往東方
    向行駛。途經雲林縣水林鄉○○村○○路電線桿蔦松三一一以東處，乙○○本應
    注意車前狀況，隨時採取必要之安全措施，又因雨霧致視線不清時，應減速慢行
    ，作隨時停車之準備，而當時天候是有雨，夜間又無照明，路面雖濕滑但無缺陷
    ，無障礙物，乙○○在駕駛車輛之照明設備又不佳之情況下，更應注意車前狀況
    ，並應減速慢行，以防意外，且於當時又無不能採取注意措施之情事，詎乙○○
    竟疏未注意，猶以時速四、五十公里之速度行駛。適有柯棋宗騎乘腳踏車同向行
    駛在前，乙○○因酒醉頭暈致注意力降低，見柯棋宗騎乘腳踏車時，亦未採取緊
    急煞車等必要之安全措施，而未閃過柯棋宗，其車輛前方保險桿右側自後撞擊柯
    棋宗腳踏車之後側，致柯棋宗受力後撞擊車輛擋風玻璃而倒地，受有頭部外傷、
    胸腔破裂、出血性休克等重創不治死亡。乙○○於肇事後，因心理害怕，竟未停
    車救助，反而駕車加速逃逸。於逃逸的路上，乙○○駕車駛至台十七線公路水井
    四七分電線桿以北十公尺水圳旁，車輛後輪卡在石板橋橋墩上無法動彈，乙○○
    即棄車逃逸。不久，經警尋獲上述自小客車，並查得乙○○為該自小客車之駕駛
    人，乙○○自知法網難逃，即於九十年九月一日上午九時三十分許，向警方投案
    。
二、案經柯棋宗之父甲○告訴雲林縣警察局北港分局報告臺灣雲林地方法院檢察署檢
    察官偵查起訴。
    理  由
一、上述犯罪事實業據被告於偵審中坦白承認，核與卷附之道路交通事故調查報告表
    、現場照片、車輛照片、北港分局蔦松派出所受理各類案件紀錄表、變死案件初
    步調查報告表所示情形相符，並據證人陳吉生於警訊中證述於案發當晚十一時五
    十五分發現柯棋宗倒臥路上之情形明確。又柯棋宗確係因本件車禍死亡之事實，
    業據檢察官督同檢驗員相驗屍體屬實，製有驗斷書、相驗屍體證明書、勘驗筆錄
    在卷可參，並據告訴人甲○指訴在卷。
二、按車輛行經雨霧致視線不清之處，應減速慢行，作隨時停車之準備，駕駛人並應
    注意車前狀況，隨時採取必要之安全措施，道路交通安全規則第九十三條第一項
    第三款、第九十四條第三項分別定有明文。被告身為駕駛人，自負有上述義務。
    又肇事當時，天氣是有雨，夜間並無路燈等照明設備，路面濕滑但無缺陷，無障
    礙物等情形，有上述調查紀錄表可明。被告亦自承伊駕駛之車輛車燈不是很亮等
    語，可見被告已知車輛之照明設備不佳。由上可認，當時是有因雨絲與夜色，加
    上該路段路面濕滑，又無路燈等照明設備，致能見度不清。被告於此狀況，本應
    減速慢行，作隨時停車之準備，更應注意車前狀況，以防意外發生。且於本案並
    無證據可認被告不能採取上述之注意措施。惟被告竟猶以時速四、五十公里之速
    度行駛，顯未採取減速慢行，作隨時停車準備之措施。而觀之現場照片、現場圖
    ，均未顯示有無煞車之跡象。就被告於本院審理中供述：「我看到的時候，要往
    左閃，沒有閃過」等語觀之，亦均可明被告確實未小心注意車前狀況，且見到前
    方腳踏車時，亦未採取緊急煞車等安全措施，致自小客車車頭保險桿右側自後撞
    擊腳踏車後側。由此重大疏失往前推斷，可認被告駕車當時是處於不能安全駕駛
    動力交通工具之狀態無疑。從而被告於偵查中坦白：（你是否酒後不能安全駕駛
    才會撞到死者）我頭暈暈的等語；於本院審理中則自白：有酒醉駕車等語，均可
    認其自白與上述補強證據相符，自屬可採。雖本案係被告於案發後次日投案，致
    無從對被告施以酒精濃度測試，以瞭解其酒醉程度，惟基於上述之證據論斷，已
    足說明被告是因為酒醉，致不能安全駕駛動力交通工具無誤。再者，柯棋宗確係
    因本件車禍死亡之事實，前已敘明，是被告之過失與柯棋宗之死亡間，有相當因
    果關係，亦堪認定。
三、本件事證明確，被告犯行堪以認定，自應依法論科。
四、核被告所為，係犯刑法第一百八十五條之三之酒醉駕車罪、第二百七十六條第一
    項之過失致死罪、第一百八十五條之四之肇事逃逸罪。本案因警方於案發後五分
    鐘即接到報案，隨即前往現場時，發現柯棋宗已死亡，有上述變死案件初步調查
    報告表可參，經檢察官督同檢驗員相驗屍體後，亦推斷柯棋宗是於案發當晚十二
    時左右死亡，有上述相驗屍體證明書可憑。由上足認柯棋宗受創後，救治癒活機
    率非常渺茫，並無存活之可能，是與刑法第二百九十四條第一項之「無自救力之
    人」之構成要件有間，自無該條文之適用，併此敘明。被告無駕駛執照駕車、酒
    醉駕車，因而致人死亡，就過失致死罪部分，依法加重其刑（僅加重其刑一次，
    參台灣高等法院八十七年度法律座談會刑事類第五十四號、第五十五號、第五十
    六號審查研討結果）。被告所犯上述三罪，犯意個別，罪名互殊，應予分論併罰
    。
五、本院審酌：(一)被告犯後坦白犯行，庭訊態度良好，且前無犯罪紀錄，有台灣雲林
    地方法院檢察署刑案資料查註紀錄表在卷可明。(二)惟其未曾考領駕駛執照即行駕
    車，顯然其沒有顧慮到自己的駕駛能力，是否足以適任交通安全，再因酒醉猶仍
    駕車，更可見其忽視公共安全之心態，亦足認其犯罪所生之危險已屬不輕。(三)被
    告自後撞擊前車，亦未煞車，過失情節嚴重，因而致無辜的柯棋宗死亡，犯罪所
    生實害甚重，亦可推斷其不能駕駛動力交通工具之酒醉程度不輕。(四)被告於犯後
    是有賠償告訴人新台幣（下同）六十五萬元，惟與告訴人要求之二百零五萬元相
    差甚多，且被告亦供明不願再賠償告訴人，難認被告對自己的重大過失，有悔悟
    的意思，犯後態度不佳，告訴人亦表明不願意原諒被告。(五)被告肇事後逃逸，置
    柯棋宗於馬路上不顧，縱柯棋宗當時已無存活之可能，但後方來車隨時有可能輾
    過柯棋宗，徒增更多糾紛，其肇事逃逸所生之危害嚴重。(六)被告於無駕駛執照且
    酒醉之情況下，猶仍開車，肇事後又無悔意，可見其於本案發生後，仍會繼續開
    車之可能性甚大，為矯正被告之惡性，實須較長一段時間隔離被告，使被告單獨
    的面對自己，以促被告明瞭生命價值、公共安全之重要等一切情狀，各量處如主
    文所示之刑，並定其應執行刑。
據上論斷，應依刑事訴訟法第二百九十九條第一項前段，道路交通管理處罰條例第八
十六條第一項，刑法第一百八十五條之三、第一百八十五條之四、第二百七十六條第
一項、第五十一條第五款，罰金罰鍰提高標準條例第一條前段，判決如主文。
中      華      民      國    九十一    年      九      月      五      日
                                        臺灣雲林地方法院刑事第一庭
                                            法  官  侯  廷  昌
右正本證明與原本無異。
如不服本判決，應於判決送達後十日內向本院提出上訴狀( 應附繕本 )。
                                            書記官  蔡  金  保
中      華      民      國    九十一    年      九      月      五      日
中華民國刑法第二百七十六條
 (過失致死罪)
因過失致人於死者，處二年以下有期徒刑、拘役或二千元以下罰金。
從事業務之人，因業務上之過失犯前項之罪者，處五年以下有期徒刑或拘役，得併科
三千元以下罰金。
中華民國刑法第一百八十五條之三
服用毒品、麻醉藥品、酒類或其他相類之物，不能安全駕駛動力交通工具而駕駛者，
處一年以下有期徒刑、拘役或三萬元以下罰金。
中華民國刑法第一百八十五條之四
駕駛動力交通工具肇事，致人死傷而逃逸者，處六月以上五年以下有期徒刑。
